【裁判字號】    91,易,3844
【裁判日期】    920128
【裁判案由】    妨害兵役
【裁判全文】
臺灣高雄地方法院刑事判決                        九十一年度易字第三八四四號
    公  訴  人  臺灣高雄地方法院檢察署檢察官
    被      告  甲○○  男  二.
右列被告因妨害兵役案件，經檢察官提起公訴（九十一年度偵字第二一八八七號），
本院判決如左：
    主  文
甲○○後備軍人意圖避免召集處理，居住處所遷移，無故不依規定申報，致使教育召
集令無法送達，處有期徒刑貳月，如易科罰金以參佰元折算壹日。緩刑貳年。
    事  實
一、甲○○係後備軍人，原住高雄縣鳳山市○○路○段一三五號，明知其隨時有獲國
    家召集之可能，竟意圖避免召集處理，於民國九十一年八月前不詳時日，將原居
    住所遷移至高雄縣鳳山市○○街一六０巷七一號，無故不依規定申報，致使高雄
    縣後備司令部於九十一年七月八日所發，指定其於九十一年八月十九日上午八時
    ，至台南市○○路一００號平實營區報到之教育召集令無法送達本人。
二、案經高雄縣後備司令部移送臺灣高雄地方法院檢察署檢察官偵查起訴。
    理  由
一、訊據被告甲○○對於其為後備軍人，原設籍高雄縣鳳山市○○路○段一三五號，
    於九十一年八月前某日，將居住所遷移至高雄縣鳳山市○○街一六０巷七一號而
    未依規定申報之事實坦承不諱，惟否認有前開犯行，辯稱：伊在當兵前就已經搬
    到高雄縣鳳山市○○街一六０巷七一號居住，是因房東不願意讓伊將戶籍遷入，
    所以才一直沒有去辦，而且當地里長也知道伊住在埤頂街，並說會幫伊傳達，不
    知道這次為何沒有幫伊傳達云云。
二、然查，右揭事實，除據移案機關高雄縣後備司令部函敘甚明外，並有高雄縣後備
    司令部九十一年七月八日精誠二十四之六號教育召集令、高雄縣團管區列管後備
    軍人行方不明遷出未報移送法辦年籍表各一紙附卷可稽；且後備軍人隨時有受國
    家召集之可能，乃一般社會大眾所共知，被告於離去其居住處所時，竟未向戶政
    及兵役單位辦理居住處所遷移之申報，其有避免召集處理之意圖甚明；況縱被告
    所承租房屋之房東不願其將戶籍遷入，被告既明知其有隨時受國家召集之可能，
    自可委託他人或自行經常前往戶籍住所查看有無信件，以免因其未實際居住於該
    處而無法收受送達，而本件教育召集令係經高雄縣後備司令部轉交高雄縣警察局
    鳳山分局埤頂派出所代為送達，高雄縣警察局鳳山分局埤頂派出所之員警於無法
    會晤被告本人以送達前開教育召集令時，並製作通知書黏貼於門首，通知被告應
    於二日內前往警局領取，有照片二張附卷可參，是倘被告能經常委託他人或自行
    返回戶籍地查看，當無不能收受送達之情事發生，被告於離去戶籍住所後，竟全
    然未為採取任何措施，以確保其得收受教育召集令之送達，其所辯並非故意云云
    ，尚無足採信。本件事證明確，被告犯行洵堪認定。
三、核被告甲○○所為，係犯妨害兵役治罪條例第十條第三項、第一項第三款之後備
    軍人意圖避免召集處理，居住處所遷移無故不依規定申報，致使教育召集令無法
    送達罪，應依同條例第六條第一項科刑。審酌被告未依法申報住居所遷移，致使
    教育召集無法送達之犯罪情節尚非重大，且無犯罪前科，有臺灣高雄地方法院檢
    察署刑案資料查註紀錄表、臺灣高等法院被告全國前案紀錄表在卷可稽，素行尚
    稱良好等一切情狀，量處如主文所示之刑，並諭知易科罰金之折算標準。又被告
    前未曾受有期徒刑以上刑之宣告，有臺灣高雄地方法院檢察署刑案資料查註紀錄
  表及臺灣高等法院被告全國前案紀錄表各一份在卷可稽，因住居所遷移，疏未依
    法申報，致罹刑典，經此偵審程序及罪刑之宣告，當知所警惕，信無再犯之虞，
    本院因認所宣告之刑以暫不執行為當，爰併予宣告緩刑二年，以啟自新。
據上論斷，應依刑事訴訟法第二百九十九條第一項前段，妨害兵役治罪條例第十條第
三項、第一項第三款、第六條第一項，刑法第十一條前段、第四十一條第一項、第七
十四條第一款，罰金罰鍰提高標準條例第二條，判決如主文。
本案經檢察官楊慶瑞到庭執行職務。
中      華      民      國    九十二    年      一      月    二十八    日
                                  臺灣高雄地方法院刑事庭
                                      法  官    曾  淑  娟
右正本證明與原本無異。
如不服本判決，應於判決送達後十日內，向本院提出上訴狀。
                                      書記官    呂  怜  勳
中      華      民      國    九十二    年      一      月    二十八    日
附錄本判決論罪科刑法條：
妨害兵役治罪條例第十條
後備軍人意圖避免召集處理有下列行為之一者，處一年以下有期徒刑、拘役或科新臺
幣九萬元以下罰金：
一  離營歸鄉無故不依規定報到，或重複申報戶籍者。
二  拒絕依規定調查，或體格檢查不到者。
三  居住處所遷移，無故不依規定申報者。
國民兵犯前項第三款之罪者，處六月以下有期徒刑、拘役或科新臺幣三萬元以下罰金
。
後備軍人犯第一項之罪或國民兵犯前項之罪，致使召集令無法送達者，以意圖避免召
集論；分別依第五條或第六條科刑。


司法院資訊處製作；財團法人民間司法改革基金會備份。
